臺灣臺中地方法院刑事判決            100 年度訴字第1544號
公  訴  人  臺灣臺中地方法院檢察署檢察官
被      告  廖元利
上列被告因違反毒品危害防制條例案件，經檢察官提起公訴（10
0 年度毒偵字第825 號），被告於本院準備程序中就被訴之事實
為有罪之陳述，經本院合議庭裁定由受命法官獨任進行簡式審判
程序審理，判決如下：
    主          文
廖元利施用第一級毒品，累犯，處有期徒刑拾壹月。扣案海洛因
拾包（含包裝袋拾個，海洛因粉末驗餘淨重共計零點陸零公克）
沒收銷燬之。
    犯罪事實及理由
壹、程序方面
    按刑事訴訟法第273條之1 第1項規定：除被告所犯為死刑、
    無期徒刑、最輕本刑為3 年以上有期徒刑之罪或高等法院管
    轄第一審案件者外，於審判期日前之程式進行中，被告先就
    被訴事實為有罪之陳述時，審判長得告知被告簡式審判程序
    之旨，並聽取當事人、代理人、辯護人及輔佐人之意見後，
    裁定進行簡式審判程序。查本案被告廖元利被訴違反毒品危
    害防制條例案件，非前開不得進行簡式審判程序之案件，經
    被告於本院行準備程序時就被訴之事實為有罪之陳述，且經
    本院告知被告簡式審判程序之旨，聽取被告及檢察官之意見
    後，爰依刑事訴訟法第273 條之1 第1 項規定裁定改依簡式
    審判程序審判之，先予敘明。
貳、實體方面
一、犯罪事實：
（一）廖元利前於民國87年間，因施用毒品案件，經送觀察、勒
      戒，嗣經觀察、勒戒後認仍有繼續施用毒品傾向，由臺灣
      臺中地方法院檢察署檢察官聲請強制戒治，其後於88年12
      月22日執行完畢，88年5 月28日停止其處分出監，並由臺
      灣臺中地方法院檢察署檢察官於89年1 月7 日以89年度戒
      毒偵字第45號為不起訴處分確定。復於91年間，因施用毒
      品案件，經送強制戒治並起訴，強制戒治部份於92年11月
      8 日期滿執行完畢，92年11月9 日釋放出監。起訴部分經
      本院以92年度訴字第1465號判決判處有期徒刑8 月確定（
      下稱第1 案）。其復於前開強制戒治執行完畢後5 年內之
      92年間，因犯施用毒品案件，經本院以92年度中簡字第25
      24號判處有期徒刑6 月確定（下稱第2 案）。上開第1 案
      與第2 案經定應執行有期徒刑1 年1 月確定，甫於93年12
      月8 日執行完畢。又於94年間，因施用毒品案件，經本院
      以94年度訴字第3021號判決判處有期徒刑8 月、9 月，應
      執行有期徒刑1 年4 月確定，甫於96年3 月24日執行完畢
      。再於96年間，因施用毒品案件，經本院以96年度易字第
      3140號判決判處有期徒刑9 月，嗣經減刑為有期徒刑4 月
      有15日確定（下稱第3 案）。另於同年間，因施用毒品案
      件，經本院以96年度訴字第2954號判決判處有期徒刑10月
      、10月，應執行有期徒刑1 年6 月確定（下稱第4 案）。
      上開第3 案與第4 案經接續執行，甫於98年2 月13日因假
      釋付保護管束出監，迄98年6 月6 日保護管束期滿假釋未
      經撤銷，視為執行完畢（本件構成累犯）。更於100 年間
      ，因施用毒品案件，經本院以100 年度訴字第783 號判決
      判處有期徒刑1 年、5 月，應執行有期徒刑1 年2 月確定
      ，尚未執行。
（二）詎廖元利猶未悛悔警惕，明知海洛因係毒品危害防制條例
      所列之第一級毒品，不得施用及持有，仍基於施用第一級
      毒品海洛因之犯意，於100 年2 月21日上午8 時許，在位
      於臺中市○里區○○○路18號201 室住處，以將海洛因摻
      入香菸點燃後吸食之方式施用海洛因1次。嗣廖元利於100
      年2月24日下午1時許，在臺中市○里區○○街文化公園內
      ，因其形跡可疑而為警盤查時，即主動告知員警其有施用
      海洛因，並主動交出身上之第一級毒品海洛因6 包，上開
      毒品為警查扣後，廖元利再帶同至臺中市○里區○○路16
      2 號旁及其位於上址住處，警方因而分別扣得其所有供施
      用之海洛因3包、1包，共計扣得海洛因10包（含包裝袋10
      個，海洛因粉末驗餘淨重共計0.60公克）。並於同日經廖
      元利同意採其尿液送驗，鑑驗結果呈可待因、嗎啡陽性反
      應，因而查悉上情。
（三）案經臺中市政府警察局霧峰分局報告臺灣臺中地方法院檢
      察署檢察官偵查起訴
二、上開犯罪事實，業據被告廖元利於偵查中、本院行準備程序
    及審理時均坦承不諱，且被告同意於前開時間採集之尿液經
    送驗後，結果呈可待因、嗎啡陽性反應乙節，復有詮昕科技
    股份有限公司100年3月11日濫用藥物尿液檢驗報告、臺中市
    政府警察局霧峰分局毒品尿液真實姓名對照表各1 份在卷可
    稽，而扣案之第一級毒品海洛因10包，經送法務部調查局濫
    用藥物實驗室鑑定結果，送驗數量淨重共計0.61公克，驗餘
    淨重共計0.60公克，均檢出第一級毒品海洛因成分，此有臺
    中市政府警察局霧峰分局毒品初驗報告、採尿同意書、刑案
    現場測繪圖各1 份、臺中市政府警察局霧峰分局搜索扣押筆
    錄3 份、現場及證物照片16張在卷可稽，並有扣案之海洛因
    10包在卷可證。是其確有於如犯罪事實欄所載之時、地施用
    海洛因之犯行至明，足認被告前揭自白與事實相符，堪予採
    信。本案事證明確，被告犯行洵堪認定，應依法論科。
三、按觀察、勒戒或強制戒治執行完畢釋放後，5 年內再犯施用
    第一、二級毒品之罪者，檢察官應依法追訴，毒品危害防制
    條例第23條第2 項定有明文；次按修正毒品危害防制條例就
    施用毒品者，僅於「初犯」及「5 年後再犯」二種情形，有
    其追訴條件之限制，即須於初犯經觀察、勒戒或強制戒治釋
    放後，5 年內均無施用毒品之行為，始能認其前所實施之觀
    察、勒戒或強制戒治已足遮斷毒癮，而得於5 年後再犯時，
    再予適用初犯之規定，重行觀察、勒戒等程式；倘5 年內已
    經再犯，被依法追訴處罰，縱其第3次（或第3次以上）施用
    毒品之時間在初犯釋放5年以後，即與「5年後再犯」之情形
    有別，且因已於「5 年內再犯」，顯見其再犯率甚高，原實
    施觀察、勒戒或強制戒治，已無法收其實效，而無5 年戒斷
    期之存在，自無再經觀察、勒戒及強制戒治之必要，應由檢
    察官逕行起訴；最高法院著有95年度台非字第59號判決、95
    年度台非字第65號判決意旨可供參照。查本案被告有如犯罪
    事實欄所載之觀察勒戒、強制戒治及刑之執行等情，此有臺
    灣高等法院被告前案紀錄表等在卷可稽，是被告於92年11月
    8 日強制戒治執行完畢後5 年內之92年間，既仍因有施用毒
    品犯行，並經本院判處有期徒刑6 月確定，依諸前開條例規
    定及最高法院判決意旨，因被告在強制戒治執行完畢釋放後
    之5 年內，業有施用毒品之行為，則被告本次於100 年2 月
    21日上午8 時許所為之施用毒品行為，即與5 年後再犯之情
    形有別，無再經觀察、勒戒或強制戒治之必要，應由檢察官
    逕行起訴，附此敘明。
四、核被告廖元利所為，係犯毒品危害防制條例第10條第1 項之
    施用第一級毒品罪。其施用第一級毒品前持有第一級毒品之
    低度行為經施用之高度行為所吸收，不另論罪。又被告有如
    犯罪事實欄所載犯罪科刑及刑之執行情形，有臺灣高等法院
    被告前案紀錄表1 份在卷可稽，其於有期徒刑執行完畢後5
    年內，故意再犯本案有期徒刑以上之罪，為累犯，應依法加
    重其刑。另被告於100年2月24日下午1 時許，在臺中市○里
    區○○街文化公園內為警盤查時，被告在承辦員警未發現有
    確切之根據得為合理懷疑其犯罪前，即主動供述其施用第一
    級毒品之犯行，並主動提出身上所持有用以施用之第一級毒
    品海洛因6 包，亦同意接受採尿送驗，更主動積極協同警方
    至臺中市○里區○○路162 號旁及其位於上址住處供出其所
    有供施用之海洛因3包、1包，警方因扣得上揭毒品共10包，
    此部分經被告供承在卷，並有被告警詢筆錄、員警職務報告
    、採尿同意書、刑案現場測繪圖、臺中市警察局豐原分局搜
    索扣押筆錄暨扣押物品目錄表各1 份，及現場及扣案物品照
    片11張在卷可證（見偵查卷第20至25、29至40、43、45至47
    頁），復經本院審酌被告確有真誠悔悟之心，此部分符合自
    首之規定，爰依刑法第62條前段規定減輕其刑，並依刑法第
    71條第1 項規定先加後減之。爰審酌被告有如犯罪事實欄所
    示施用毒品而經觀察、勒戒及刑之執行紀錄，有上開前案紀
    錄表可參，詎其猶未悛悔警惕，再犯本案施用第一級毒品罪
    ，顯未因前所受之觀察、勒戒及刑之執行而決心改過，矯正
    其行，自制力顯然不佳，且被告施用毒品不但足以導致精神
    障礙、性格異常，甚至造成生命危險，戕害個人身心健康，
    對社會治安可能之危害程度非輕，並兼衡其施用毒品之次數
    、犯罪後坦承犯行，態度尚佳及其犯罪動機、目的、手段等
    一切情狀，量處如主文所示之刑，以示儆懲。
五、復按供出毒品來源，因而破獲者，依修正前毒品危害防制條
    例第17條規定得減輕其刑（98年5 月20日修正公布為供出毒
    品來源，因而查獲其他正犯或共犯者，減輕或免除其刑）。
    其所稱「供出毒品來源，因而破獲者」，係指被告供出毒品
    來源之有關資料，諸如前手之姓名、年籍、住居所、或其他
    足資辨別之特徵等，使調查或偵查犯罪之公務員因而對之發
    動調查或偵查並破獲者而言。申言之，被告之「供出毒品來
    源」，與調查或偵查犯罪之公務員對之發動調查或偵查並進
    而破獲之間，論理上須具有先後且相當之因果關係，固非謂
    被告一有「自白」、「指認」毒品來源之人，而破獲在後，
    即得依上開規定予以減刑。然若被告供出毒品來源者之前，
    調查或偵查犯罪之公務員尚非有確切之證據，足以合理懷疑
    被告所供販賣毒品來源之人，則嗣後之破獲與被告之「供出
    毒品來源」間，茍具有先後且相當之因果關係，自得適用上
    開規定予以減刑（98年度臺上字第6331號裁判要旨）。又按
    犯第4 條至第8 條、第10條或第11條之罪，供出毒品來源，
    因而查獲其他正犯或共犯者，減輕或免除其刑，為98年5 月
    20日修正公布之毒品危害防制條例第17條第1 項所明定。其
    所稱「供出毒品來源，因而查獲其他正犯或共犯者」，係指
    被告供出毒品來源之有關資料，諸如其他正犯或共犯之姓名
    、年籍、住居所、或其他足資辨別之特徵等，使調查或偵查
    犯罪之公務員因而對之發動調查或偵查並查獲其他正犯或共
    犯而言（最高法院99年度臺上字第203 號刑事判決意旨參照
    ）。而前揭法條所稱之「毒品來源」，自應限於與本案犯罪
    事實有關聯性之毒品而言，倘被告雖曾向警察或偵查機關陳
    述毒品來源之相關資訊，惟該取得經過係發生於被告在本案
    所涉販賣、轉讓、持有、施用毒品犯罪之後，即屬獨立於本
    案以外之其他毒品犯罪事實，至多僅能在該其他毒品犯罪日
    後進行審判時，援引毒品危害防制條例第17條第1 項減免其
    刑；然被告既無因供述「本案」毒品來源而查獲其他正犯或
    共犯，即與上開規定之要件有別，自不足以獲得此項減刑之
    寬典（最高法院99年度臺上字第1072號刑事判決意旨參照）
    。查被告於警詢及偵查中時稱本次於100年2月21日上午8 時
    許所施用之第一級毒品海洛因係向綽號「阿奇」之男子購買
    等情，然其並未具體說出「阿奇」之特徵等情，且檢察官依
    法偵查後，亦未查獲，此有臺灣臺中地方法院檢察署檢察官
    100年度蒞字第4469號補充理由書1份在卷可證，是本院自無
    從依毒品危害防制條例第17項1項之規定減輕其刑。
六、扣案之海洛因10包（送驗前含沾附海洛因而無法完全析離之
    包裝袋共計重3.51公克，海洛因粉末驗餘淨重共計0.60公克
    ），為查獲之毒品，有上開鑑定書1 份在卷可參，不問屬於
    犯人與否，應依毒品危害防制條例第18條第1 項前段規定，
    於該罪名主文項下宣告沒收銷燬之；至扣案之上開海洛因包
    裝袋10個，因現今採用之鑑驗方式，包裝袋仍會殘留微量毒
    品而無法將之完全析離，此為法院審理毒品案件時所已知，
    則扣案之包裝袋10個既無法與上開海洛因完全析離，自應包
    含於上開毒品，一併宣告沒收銷燬。另因送鑑用罊之毒品，
    已不存在，自無從沒收之，附此敘明。
據上論斷，應依刑事訴訟法第273條之1第1項、第299條第1 項前
段，毒品危害防制條例第10條第1 項、第18條第1 項前段，刑法
第11條、第47條第1項、第62條前段、第71條第1項，判決如主文
。
本案經檢察官廖聖民到庭執行職務。
中    華    民    國   100    年    7     月    18    日
                  刑事第二庭  法  官   潘曉玫
以上正本證明與原本無異。
如不服本判決應於收受送達後10日內向本院提出上訴書狀，並應
敘述具體理由；其未敘述上訴理由者，應於上訴期間屆滿後20日
內向本院補提理由書（均須按他造當事人之人數附繕本）「切勿
逕送上級法院」。
                              書記官   張齡方
中    華    民    國   100    年    7     月    18    日
附錄本案論罪科刑法條全文：
毒品危害防制條例第十條
施用第一級毒品者，處六月以上五年以下有期徒刑。
施用第二級毒品者，處三年以下有期徒刑。